【裁判字號】    89,訴,687
【裁判日期】    890731
【裁判案由】    懲治走私條例
【裁判全文】
臺灣高雄地方法院刑事判決                          八十九年度訴字第六八七號
    公  訴  人  臺灣高雄地方法院檢察署檢察官
    被      告  甲○○
    選任辯護人  王進勝
                吳賢明
                黃淑芬律師
右列被告因違反懲治走私條例案件，經檢察官提起公訴（八十八年度偵字第一九三六
四號），本院判決如左：
    主  文
甲○○無罪。
    理  由
一、公訴意旨略以：被告甲○○係祥暉企業股份有限公司（以下簡稱祥暉公司）之負
    責人，明知大陸柿餅為管制進口物品，竟於民國八十八年初，自香港輸入大陸乾
    柿餅一批（以下簡稱系爭或本件乾柿餅），完稅價格計為新台幣（下同）二十六
    萬零五百七十八元，因認被告涉有違反懲治走私條例第二條第一項之私運管制物
    品罪嫌。
二、按犯罪事實，應依證據認定之，無證據不得推定其犯罪事實，刑事訴訟第一百五
    十四條定有明文。次按，懲治走私條例第二條第一項之「私運管制物品罪」，乃
    以私運管制物品進口﹑出口而逾公告數額者為構成要件。所謂「管制物品」，依
    政府公告之「懲治走私條例公告管制物品項目及其數額」丙項所示第四款所載，
    包括「一次私運『經鑑定確係匪偽之物品』，其總額由海關照緝獲時之完稅價格
    計算，超過新台幣十萬元者」；至所謂「私運」，係指規避檢查、偷漏關稅或逃
    避管制，未經向海關申報而運輸貨物進、出國境之行為而言（參照海關緝私條例
    第三條前段）。因之，如依關稅法及有關法令規定，向海關申報貨物經由通商口
    岸進口或出口者，則屬報運貨物進口或出口之行為（參照海關緝私條例第四條）
    ，與「私運」貨物進口或出口之行為迥不相同，縱其報運進、出口之物品係屬匪
    貨，亦不發生依懲治走私條例論處之問題（參照高等法院八十五年度上訴字第五
    Ｏ九二號判決意旨及卷內所附之法務部七十五年一月二十八日（七五）法參字第
    一一二八號函文內容）。
三、查公訴人據以認定被告甲○○涉有違反懲治走私條例第二條第一項之私運管制物
    品罪嫌，無非係以證人即乙○○之證詞，及祥暉公司申報本件柿餅時所提出之進
    口報單、附件資料，與財政部高雄關稅局對祥暉公司所做之處分書及該批柿餅經
    核估緝獲時完稅價格為二十六萬零五百七十八元之函文等為據。惟訊據被告甲○
    ○堅決否認其有何私運管制物品進口之犯行，辯稱：我是直接向一韓國商人購買
    此批乾柿餅，我是根據他提供的韓國產地證明（非韓國官方所核發）、提單等來
    報關，當初韓商有說原料是大陸產的柿子，但因該批柿子經過在韓國加工後，其
    附加價值已超過百分之三十五，應已非屬大陸產品。依規定若產品係經韓國加工
    後輸入進口者，需提供官方核發之產地證明，但本件我無法提出韓國官方核發之
    證明，以證明該批柿子是經過在韓國加工的，我也無法提出系爭柿餅是確實在韓
    國釜山裝船而在香港換櫃後始運至高雄港之單據。不過，我有向海關申報進口，
    並不是私運進口的。且大陸柿餅若自香港購入，每公斤要港幣六元（折合新台幣
    二十四元），而我向韓國商人是以每公斤五十元之之價格買入，我根本無走私之
    實益，所以可知我並無走私之意思等語。經查：
（一）被告甲○○進口本件乾柿餅，確有委託公平報關倉儲股份有限公司（以下簡稱
      公平報關行）辦理投單報關等情，除據被告供承不諱之外，亦業據證人乙○○
      即公平報關行之負責人，證稱：編號為ＢＣ＼八八＼Ｋ六五四＼ＯＯＯ九號之
      進口報單，係由被告甲○○開設之祥暉公司委託我們公平報關行辦理投單報關
      ，本件之進口貨品為乾柿餅，乾柿餅產品除大陸產製品係禁止進口外，若是其
      他國家產製之乾柿餅，僅需檢附產地證明即可進口，祥暉公司有按照一般委託
      進口貨物報關的程序，提供提單、報價單、裝箱重量、包裝單、產地證明等資
      料給我們（報關行）去辦理報關事宜等語明確，並有系爭進口報單、被告委託
      公平報關行辦理報關之委任書、進口貨物未結案件押款、具結放行申請書及特
      別准單等相關文件均在卷可稽。是以，系爭乾柿餅雖經財政部高雄關稅局報請
      財政部關稅總局會同有關機關代表及學者專家會商後，認定其產地為中國大陸
      ，而其緝獲時之完稅價格，亦經核計為二十六萬零五百七十八元，已逾政府公
      告管制進口之數額等情，此有財政部高雄關稅局與財政部關稅總局之相關函文
      等均在卷足憑，亦即系爭柿餅係屬目前政府公告之管制物品且已逾管制數額，
      惟被告進口系爭乾柿餅既經向海關申報，則依前開條文規定及法律見解之說明
      ，即與懲治走私條例所欲規範之「未經向海關申報而運輸貨物進、出國境之行
  為」迥不相同，即非屬「私運」之行為。
（二）而觀諸證人乙○○於警訊及偵審中所為之相關證詞，均未述及被告有何走私物
      品進口之情節，又依祥暉公司申報本件柿餅時所提出之進口報單、附件資料，
      與財政部高雄關稅局對祥暉公司所做之處分書及函文等資料內容，如前所述，
      至多僅足以證明被告進口本件乾柿餅或係有虛報產地為韓國之行為，或係有未
      依規定提出加工國官方核發之產地證明之行為，亦即均屬違反相關行政法規之
      行為，然尚與懲治走私條例第二條第一項之「私運」行為不相符合。是以公訴
      人所據以認定被告甲○○涉有違反懲治走私條例犯行之前開依據，均不足以認
      定被告有何違反懲治走私條例第二條第一項之犯行。
綜前所述，公訴人之指述均無法使本院得到被告有何「私運管制物品進口﹑出口而逾
公告數額」行為之有罪心證，被告縱確有虛報產地或未依相關規定提出官方核發之產
地證明等行為，亦僅屬違反相關行政法令之規定，尚與懲治走私條例之私運管制物品
罪之構成要件不符，自不應以該罪相繩，此外復查無其他積極證據足資證明被告有何
違反懲治走私條例第二條第一項「私運管制物品」犯行，核諸前揭說明，自應由本院
為被告甲○○無罪之諭知。
據上論斷，應依刑事訴訟法第三百零一條第一項前段，判決如主文。
本案經檢察官陳銘珠到庭執行職務。
中    華    民    國    八十九    年      七      月       三十一       日
                                  臺灣高雄地方法院刑事第六庭
                                      審判長法  官  莊  崑  山
                                            法  官  趙  家  光
                                            法  官  周  玉  群
右為正本，係照原本作成，證明與原本無異。
如不服本判決，應於送達後十日內，向本院提出上訴狀。
                                            書記官  王  宏  琪
中    華    民    國    八十九    年      八      月         三         日


司法院資訊處製作；財團法人民間司法改革基金會備份。
